ACORDAO-COMPLETO-2539405

ACÓRDÃO 7982/2022 ATA 40/2022 - PRIMEIRA CÂMARA

VISTOS, relatados e discutidos estes autos de recurso de reconsideração interposto por José Jaime Bezerra Rodrigues Júnior contra o Acórdão 10977/2021-TCU-Primeira Câmara;
ACORDAM os Ministros do Tribunal de Contas da União, reunidos em Sessão da 1ª Câmara, diante das razões apresentadas pelo Relator, em: 
9.1. conhecer do presente recurso de reconsideração, com fundamento nos arts. 32, inciso I, e 33 da Lei 8.443/1992, para, no mérito, negar-lhe provimento;
9.2. de ofício, tornar insubsistente o Acórdão 10977/2021-TCU-Primeira Câmara, ante a ocorrência da prescrição das pretensões punitiva e ressarcitória desta Corte de Contas;
9.3. notificar o recorrente e o Sr. Marcos Eugênio Leite Guimarães Nunes desta deliberação e arquivar o presente processo, nos termos do art. 11 da Resolução-TCU 344/2022, c/c o art. 169, inciso II, do RITCU.

Recurso de reconsideração interposto contra decisão que julgou as contas do recorrente irregulares e aplicou-lhe multa em razão da omissão no dever de prestar contas dos recursos recebidos pelo município por força do Programa Nacional de Alimentação Escolar, no exercício de 2011.

Primeira Câmara

Município de Icó/CE.

3. Recorrente: José Jaime Bezerra Rodrigues Júnior (XXX.683.763-XX).

13.1. Ministros presentes: Walton Alencar Rodrigues (Presidente), Benjamin Zymler, Vital do Rêgo (Relator) e Jorge Oliveira.
13.2. Ministro-Substituto presente: Weder de Oliveira.

VITAL DO RÊGO

Ministro Benjamin Zymler.

Adoto como relatório a instrução de mérito elaborada no âmbito da Secretaria de Recursos (peça 81) , que contou com a anuência do corpo gerencial daquela unidade técnica (peças 82 e 83) e do Ministério Público junto ao TCU (peça 84) , a seguir transcrita com os ajustes de forma pertinentes:
INTRODUÇÃO  
	Trata-se de recurso de reconsideração interposto por José Jaime Bezerra Rodrigues Júnior (peça 65) , pelo qual contesta o Acórdão 10977/2021-TCU-Primeira Câmara (Relator Ministro Benjamin Zymler) , prolatado na Sessão Telepresencial realizada em 10/8/2021 (peça 54) .
2.	A deliberação recorrida apresenta o seguinte teor, após a correção promovida pelo Acórdão 15.519/2021-TCU-1.ª Câmara (peça 62) (grifos acrescidos) :
Vistos, relatados e discutidos estes autos de processo de tomada de contas especial instaurada pelo Fundo Nacional de Desenvolvimento da Educação,
ACORDAM os Ministros do Tribunal de Contas da União, reunidos em sessão da Primeira Câmara, ante as razões expostas pelo relator, em:
9.1. com fundamento nos arts. 1º, inciso I, e 16, inciso III, alíneas "b" e "c", da Lei 8.443/1992 c/c os arts. 19 e 23, inciso III, da mesma Lei, e com os arts. 1º, inciso I, 209, inciso III, 210 e 214, inciso III, do RITCU, julgar irregulares as contas do sr. Marcos Eugênio Leite Guimarães Nunes (XXX.583.353-XX) , condenando-o ao pagamento das quantias abaixo discriminadas, com a fixação do prazo de 15 (quinze) dias, a contar das notificação, para comprovar, perante o Tribunal (art. 214, inciso III, alínea "a", do RITCU) , o recolhimento da dívida aos cofres do Fundo Nacional de Desenvolvimento da Educação, atualizada monetariamente e acrescida dos juros de mora, calculados a partir da data indicada até a do efetivo recolhimento, na forma prevista na legislação em vigor:
	Data de ocorrência
	Valor histórico (R$) 

	3/6/2011
	82.740,00

	4/5/2011
	73.242,00

	5/5/2011
	9.498,00

	17/3/2011
	82.740,00

	4/10/2011
	340.560,00

	2/12/2011
	83.940,00

	4/4/2011
	82.740,00

	3/11/2011
	83.940,00

9.2. aplicar ao sr. Marcos Eugênio Leite Guimarães Nunes (XXX.583.353-XX) multa no valor de R$ 140.000,00 (cento e quarenta mil reais) , nos termos do art. 57 da Lei 8.443/1992 c/c art. 267 do RITCU, fixando-lhe o prazo de quinze dias, a contar da notificação, para comprovar, perante o Tribunal (art. 214, inciso III, alínea "a", do RITCU) , o recolhimento da dívida aos cofres do Tesouro Nacional, atualizada monetariamente desde a data do presente acórdão até a data do efetivo recolhimento, se for paga após o vencimento, na forma da legislação em vigor;
9.3. com fundamento nos arts. 1º, inciso I, e 16, inciso III, alínea "a", da Lei 8.443/1992 c/c os arts. 19 e 23, inciso III, da mesma Lei, e com os arts. 1º, inciso I, 209, inciso III, 210 e 214, inciso III, do RITCU, julgar irregulares as contas do sr. José Jaime Bezerra Rodrigues Júnior (XXX.683.763-XX) ;
9.4. aplicar ao sr. José Jaime Bezerra Rodrigues Júnior (XXX.683.763-XX) multa no valor de R$ 7.000,00 (sete mil reais) , nos termos do arts. 19, parágrafo único, e 58, inciso I, da Lei 8.443/1992, fixando-lhe o prazo de quinze dias, a contar da notificação, para comprovar, perante o Tribunal (art. 214, inciso III, alínea "a", do RITCU) , o recolhimento da dívida aos cofres do Tesouro Nacional, atualizada monetariamente desde a data do presente acórdão até a data do efetivo recolhimento, se for paga após o vencimento, na forma da legislação em vigor;
9.5. autorizar, nos termos do art. 28, inciso II, da Lei 8.443/1992, a cobrança judicial das dívidas, caso não seja atendida a notificação;
9.6. autorizar, caso solicitado, o pagamento das dívidas em até 36 (trinta e seis) parcelas mensais e consecutivas, nos termos do art. 26 da Lei 8.443/1992 c/c o art. 217 do RITCU, fixando o prazo de 15 (quinze) dias, a contar do recebimento da notificação, para comprovação, perante o Tribunal, do recolhimento da primeira parcela, e de 30 (trinta) dias, a contar da parcela anterior, para comprovação do recolhimento das demais parcelas, devendo incidir sobre cada valor mensal, atualizado monetariamente, os juros de mora devidos, na forma prevista na legislação em vigor;
9.7. alertar o responsável de que a inadimplência de qualquer parcela acarretará o vencimento antecipado do saldo devedor;
9.8. esclarecer ao responsável que, caso se demonstre, por via recursal, a correta aplicação dos recursos, mas não se justifique a omissão da prestação de contas, o débito poderá ser afastado, mas permanecerá a irregularidade das contas, dando se ensejo à aplicação da multa prevista no art. 58, inciso I, da Lei 8.443/1992;
9.9. dar ciência da presente deliberação ao Procurador-Chefe da Procuradoria da República no Estado do Ceará, nos termos do § 3º do art. 16 da Lei 8.443/1992 c/c o § 7º do art. 209 do RITCU; e
9.10. dar ciência do presente acórdão aos responsáveis, ao FNDE e à Prefeitura Municipal de Icó/CE.
HISTÓRICO 
3.	O presente processo cuidou originalmente de tomada de contas especial instaurada pelo Fundo Nacional de Desenvolvimento da Educação - FNDE em desfavor do Sr. Marcos Eugênio Leite Guimarães Nunes, prefeito municipal de Icó/CE na gestão de 2009/2012. 
4.	A motivação para a instauração das contas foi a omissão no dever de prestar contas dos recursos recebidos pelo município por força do Programa Nacional de Alimentação Escolar - PNAE, no exercício de 2011. Os recursos transferidos montaram a R$ 839.400,00 e o prazo para a apresentação das contas expirou em 30/04/2013.  
5.	O Relatório de TCE n. 822/2018 concluiu pela responsabilidade do Sr. Marcos Eugênio, pelo débito correspondente ao valor total repassado ao município (peça 12) .
6.	No âmbito do TCU houve a citação do responsável identificado na fase interna das contas, bem como a audiência do Sr. José Jaime Bezerra Rodrigues Júnior, ex-prefeito na gestão 2013/2016, pois o prazo para a apresentação formal das contas ao FNDE expirou durante sua gestão, sem que o Sr. José Jaime o tenha feito (29-35) , ainda que não tenha gerido os recursos do Pnae/2011, circunstância que não atrairia para esse gestor algum eventual débito apurado.
7.	As razões de justificativa encaminhadas pelo Sr. José Jaime (peças 40-42) foram rejeitadas pela Secex-TCE, que propôs a aplicação de multa ao ex-alcaide (peças 50-52) , enquanto o Sr. Marcos Eugênio se manteve silente. O Ministério Público/TCU (peça 53) e o relator a quo (peça 55) anuíram à proposta da unidade técnica, sendo proferido o Acórdão 10.997/2021-TCU-1.ª Câmara, depois corrigido materialmente pelo Acórdão 15519/2021-TCU-Primeira Câmara (peças 54 e 62) .
8.	Irresignado com o decisum, o Sr. José Jaime interpôs o recurso de reconsideração (peça 65) o qual se passa a examinar. 
EXAME DE ADMISSIBILIDADE
9.	Em exame preliminar de admissibilidade essa secretaria propôs conhecer o recurso de reconsideração de José Jaime Bezerra Rodrigues Júnior, suspendendo os efeitos dos itens 9.1, 9.2, 9.3 e 9.4 do Acórdão 10229/2021-TCU-Primeira Câmara, com fulcro nos artigos 32, I e 33 da Lei 8.443/1992 (peça 66) , o que foi ratificado por despacho do Ministro Jorge Oliveira (peça 70) . 
EXAME DE MÉRITO
10.	Delimitação do recurso
10.1.	Constitui objeto do recurso de José Jaime Bezerra Rodrigues Júnior (peça 65) definir se: 
	a) houve a prescrição da pretensão punitiva pelo TCU;
	b) o ex-prefeito pode ser considerado omisso por não apresentar as contas do Pnae/2011. 
11.	Da Prescrição
11.1.	O recorrente não apresentou argumentos a respeito da prescrição, entretanto, a análise acerca de sua eventual ocorrência se torna necessária, em razão do recente julgamento, pelo Supremo Tribunal Federal (STF) , do RE 636.886 (Tema 899 da repercussão geral) . 
11.2.	Nesse ponto é importante mencionar que nos processos de controle externo, matéria de ordem pública pode ser revista de ofício ou mediante provocação da parte, por simples petição, independentemente da interposição de recurso (Acórdão 1160/2015-TCU-Plenário; rel. Ministro Augusto Nardes) . Do mesmo modo, ressalta-se que questões de ordem pública autorizam o órgão ad quem a julgar fora do que consta nas razões ou contrarrazões do recurso (Acórdão 690/2010-TCU-Plenário; rel. Ministro Augusto Nardes) . 
11.3.	No exame da prescrição, a Secretaria de Recursos - Serur tem adotado os entendimentos detalhados no documento juntado como a peça 80 dos autos, que contém estudo e pronunciamentos anteriores da secretaria sobre o tema. Nessas manifestações estão desenvolvidas as seguintes premissas, que serão utilizadas no presente exame: 
	a)  ao julgar o RE 636.886, o STF conferiu nova interpretação ao art. 37, § 5º, da Constituição Federal, fixando a tese de que "é prescritível a pretensão de ressarcimento ao erário fundada em decisão de Tribunal de Contas";	
	b)  as pretensões punitiva e de ressarcimento devem observar o mesmo regime na atividade de controle externo, dado o objetivo comum da prescrição, de fixar prazo para o Tribunal de Contas agir, para caracterizar o ilícito, identificar seu autor e dimensionar as consequências legais da conduta, independentemente de terem natureza punitiva ou ressarcitória;
	c)  até que sobrevenha norma específica, entende-se que a prescrição das pretensões punitiva e de ressarcimento, no processo de controle externo, deve observar o regime da Lei 9.873/1999, na linha dos recentes pronunciamentos do STF a respeito. Assim, sem prejuízo de também se realizar o exame da prescrição segundo o prazo decenal previsto no Código Civil, o critério adotado na formulação da proposta de encaminhamento será em princípio o da Lei 9.873/1999, a menos que esta opção implique em prejuízo para o recorrente relativamente aos ditames do aresto recorrido.  
11.4.	No caso, o Sr. José Jaime Bezerra Rodrigues Júnior foi multado, sem a atribuição de débito, razão pela qual o exame a seguir terá por foco a prescrição da pretensão sancionatória. 
Análise da prescrição segundo os critérios do Acórdão 1441/2016-TCU-Plenário:
11.5.	No que se refere à pretensão punitiva, o TCU tem tradicionalmente aplicado os critérios definidos no Acórdão 1441/2016-TCU-Plenário (rel. Min. Benjamin Zymler) , que, em incidente de uniformização de jurisprudência, orientou-se pela aplicação do Código Civil. Por este acórdão, em linhas gerais, a prescrição subordina-se ao prazo geral de dez anos (CC, art. 205) , contado a partir da data da ocorrência do fato e interrompido pelo ato que ordenar a citação, a audiência ou a oitiva da parte. 
11.6.	Entre outras razões que justificaram a adoção desse critério destaca-se a de que o citado dispositivo constitui uma cláusula geral a ser empregada sempre que a pretensão for prescritível, mas a lei não estabelecer um prazo específico, como na hipótese. 
11.7.	No presente caso, a data limite para a apresentação das contas foi em 30/04/2013, e o prazo prescricional começou a contar, então, de 1º/05/2013. A citação do Sr. José Jaime foi autorizada em 25/05/2020 (despacho à peça 26) , e o Acórdão 10.977/2021-TCU-1.ª Câmara ora recorrido foi proferido em 10/08/2021 (peça 54) . 
11.8.	Conclui-se, em vista das premissas informadas acima, que não estaria prescrita a possibilidade da aplicação de multa caso fossem adotados os parâmetros definidos no Acórdão 1441/2016-TCU-Plenário. 
Análise da prescrição pelo regime da Lei 9.873/1999 
11.9.	Por sua vez, adotando-se as regras fixadas na Lei 9.873/1999 ao caso em exame, observa-se que também não ocorreu a prescrição em relação ao Sr. José Jaime. Para tanto, é preciso considerar os parâmetros a seguir. 
a) Termo inicial: 
11.10.	A Lei 9.873/1999, art. 1º, parte final, traz previsão expressa a respeito do início do prazo em se tratando de infração de caráter permanente ou continuado. Nesta hipótese, a prescrição começa a correr não da data de cada fato, e sim "do dia em que tiver cessado" a permanência ou a continuidade. 
11.11.	No caso presente caso, em se tratando de omissão no dever de prestar contas, adotar-se-á a data de 1º/05/2013 como início da contagem prescricional, a exemplo da análise anterior pelos ditames do Código Civil. 
b) Prazo: 
11.12.	A Lei 9.873/1999 apresenta um prazo geral, de cinco anos (art. 1º) , e um prazo especial, previsto no art. 1º, § 2º, a saber: "quando o fato objeto da ação punitiva da Administração também constituir crime, a prescrição reger-se-á pelo prazo previsto na lei penal". 
11.13. 	Neste processo de contas especiais não houve a conclusão pelo possível cometimento de crime e, então, o prazo prescricional a ser adotado é o geral de cinco anos. 
11.14.	Além do prazo geral, sobredita lei prevê, em seu art. 1º, §1º, a hipótese de ocorrência da chamada prescrição intercorrente, ou seja, quando há o interregno de três anos sem alguma movimentação no processo instaurado para a apuração dos fatos e, assim, o marco inicial desta contagem específica é o surgimento do processo administrativo apuratório.
c) Interrupções por atos inequívocos de apuração dos fatos: 
11.15.	No regime da Lei 9.873/1999, a prescrição se interrompe "por qualquer ato inequívoco, que importe apuração do fato" (art. 2º, II) . Com esse fundamento, houve interrupção da prescrição relativamente ao recorrente nos seguintes momentos a partir de 1º/05/2013 até a prolação do Acórdão 10977/2021-TCU-Primeira Câmara ora recorrido: 
1.º) no âmbito do FNDE: Ofício 2088E/2013, de 15/08/2013 (peça 4) ; Ofício 12708/2017, de 29/05/2017 (peça 5) ; Informação 2577/2017, assinada eletronicamente pelo Coordenador-Geral de Acompanhamento de Prestação de Contas Substituto em 18/10/2017 (peça 9) ; Termo de Instauração de TCE 746/2018, de 18/12/2018; Relatório de TCE 822/2018, de 03/05/2019 (peça 12) ; Parecer 1942/2019, de 20/05/2019 (peça 10) ; Parecer da Auditoria Interna, de 28/02/2020 (peça 14) ; Relatório de Auditoria e-TCE 1080/2019, de 04/03/2020 (peça 16) ; Certificado de Auditoria e-TCE 1080/2019, de 23/03/2020 (peça 17) ; Parecer do Dirigente do Controle Interno e-TCE 1080/2019, de 24/03/2020 (peça 18) e Pronunciamento do Ministro de Estado, de 02/04/2020 (peça 19) .
2.º) na fase externa da TCE: (a) instrução da Secex-TCE e despachos do diretor e do secretário, todos de 12/05/2020 (peças 23-25) ; despacho do relator, de 25/05/2020 (peça 26) ; instrução da Secex-TCE e despacho do diretor e do secretário, todos de 24/05/2021 (peças 50-52) e Parecer do MP/TCU, assinado eletronicamente em 21/07/2021 (sistema informatizado do TCU) (peça 53) .
d) Interrupções pela citação/audiência dos responsáveis: 
11.16.	A prescrição também é interrompida "pela notificação ou citação do indiciado ou acusado, inclusive por meio de edital", nos termos do art. 2º, I, da Lei 9.873/1999. E, no regime dessa lei, a interrupção se dá pela citação (ou audiência) propriamente dita (o seu recebimento) , e não pelo despacho que a ordena. Com esse fundamento houve a interrupção nas seguintes oportunidades: 
1º) no âmbito do FNDE houve a notificação do Sr. José Jaime pelo Ofício 2088E/2013, de 15/08/2013, e recebido em 20/8/2013 (peça 4) . 
11.17.	Oportuno anotar que, à época, o então prefeito foi considerado 'acusado' - para utilizar os termos do artigo 2º, inciso I, da Lei 9.873/1999 -, pois no mencionado ofício o Sr. José Jaime é identificado como 'co-responsável' pela omissão no dever de prestar contas (peça 4) . Posteriormente, o ex-prefeito deixou de ser responsabilizado pelo Relatório de TCE n. 822/2018 tão somente em razão de haver adotado providências consideradas suficientes a elidir sua responsabilidade pela omissão em prestar contas (peça 12, p. 4, item 9) . 
2.º) na fase externa da TCE houve a expedição do Ofício de Audiência 25011/2020-TCU-Seproc, de 26/05/2020, recebido em 17/06/2020 (peças 31 e 34) . 
e) Interrupção pela decisão condenatória recorrível: 
11.18.	Por fim, a prescrição também se interrompe "pela decisão condenatória recorrível" (art. 2º, III, da Lei 9.873/1999) . Com esse fundamento, como visto, ocorreu a interrupção em 10/08/2021, data da sessão em que foi proferido o Acórdão 10977/2021-TCU-Primeira Câmara (peça 54) . Essa interrupção é relevante, por estabelecer prazo para julgamento do recurso. 
f) Da prescrição intercorrente: 
11.19.	Nos termos do art. 1º, § 1º, da Lei 9.873/1999, opera-se a prescrição intercorrente se o processo ficar paralisado por mais de três anos, aguardando "julgamento ou despacho". 
11.20.	Note-se que há uma correlação entre essa hipótese e as causas de interrupção da prescrição do art. 2º. Com efeito, uma vez interrompida a prescrição por alguma das hipóteses do art. 2º, o processo não pode ficar inativo, sem qualquer inovação processual relevante, por mais de três anos. 
11.21.	Trata-se de prazo específico, não se aplicando nem o prazo geral de cinco anos nem o prazo especial, da lei penal (§ 2º) . A finalidade da prescrição intercorrente, com seu prazo próprio, é a de assegurar a eficiência e celeridade nas apurações administrativas. Seria contrário a essa finalidade a paralisação injustificada do processo por período maior que o triênio estabelecido para a hipótese. 
11.22.	A extrapolação do prazo de três anos, sem inovação relevante no processo, pode configurar negligência. Por isso, além de se operar a prescrição, deve-se promover a "apuração da responsabilidade funcional decorrente da paralisação, se for o caso". 
11.23.	Em muitas situações o exame da prescrição intercorrente pode ficar prejudicado nos processos já em tramitação no TCU. Como a ação de ressarcimento era considerada imprescritível, as peças que compõem a tomada de contas especial, elencadas no art. 10 da Instrução Normativa-TCU 71/2012, não contemplam informações pormenorizadas quanto ao andamento do processo na fase interna, o que pode prejudicar a análise de eventual paralisação por mais de três anos. 
11.24.	Assim, caso o tribunal venha a adotar a sistemática da Lei 9.873/1999 para aferir a prescrição, convém avaliar, oportunamente, a possibilidade de ajustes na IN-TCU 71/2012, para que as tomadas de contas especiais encaminhadas ao TCU contemplem informações sobre as interrupções ocorridas na fase interna do procedimento como, por exemplo, declaração do órgão instaurador da TCE, de que o processo não ficou paralisado por mais de três anos, na forma do art. 1º, § 1º, da citada lei. 
11.25.	Especificamente quanto a esta tomada de contas especial, as causas de interrupção elencadas acima permitem evidenciar que o processo teve andamento regular desde sua instauração em 04/12/2018 (peça 12, p. 3) , momento inicial da contagem especificamente para a prescrição intercorrente, em consonância com o artigo 1º, §1º, da Lei 9.873/1999. 
g) Conclusão:
11.26.	Observa-se, pelos eventos indicados, e tomando-se por referência a Lei 9.873/1999, tida pelo STF como norma regente da prescrição da pretensão punitiva pelo TCU - foco desta análise, como visto acima -, que não transcorreu prazo suficiente para se operar a prescrição na modalidade geral, a contar de 1º/05/2013, tampouco a prescrição intercorrente, a contar de 04/12/2018, quando da instauração da TCE.
A possibilidade de adoção de novo critério no caso concreto
11.27.	Por fim, são oportunas algumas considerações sobre a possibilidade de aplicar, neste processo, novo critério para exame da prescrição, diverso do considerado no julgamento originário (que seguiu o Acórdão 1441/2016-TCU-Plenário) . 
11.28.	O art. 926 do CPC positivou a orientação de que "os tribunais devem uniformizar sua jurisprudência e mantê-la estável, íntegra e coerente", com o fim de inibir que decisões contemporâneas adotem soluções distintas para uma mesma questão, comprometendo os valores de isonomia e previsibilidade, essenciais à segurança jurídica.
11.29.	Isso não impede a reorientação da jurisprudência, sempre que evidenciada a necessidade de ajustar o entendimento à correta exegese das normas legais. E é perfeitamente possível, e até mesmo comum, que a reorientação se dê em grau recursal, pois o recurso devolve à "apreciação e julgamento pelo tribunal de todas as questões (...) relativas ao capítulo impugnado" (art. 1.013, § 1º, do CPC) , para que se profira novo julgamento, procedendo-se à correta aplicação do direito. 
11.30.	Todavia, em se tratando de recurso, deve-se observar a proibição de reformatio in pejus, não se aplicando o novo entendimento se dele resultarem efeitos práticos mais gravosos ao recorrente. O novo critério pode ser aplicado, contudo, não só se produzir efeitos favoráveis, mas também se conduzir à manutenção da decisão recorrida, ainda que por outros fundamentos. 
12.	Da omissão na prestação de contas
12.1.	O recurso do Sr. José Jaime Bezerra Rodrigues Júnior defende que o ex-prefeito de Icó/CE no período 2013/2016 não pode ser considerado omisso, pois envidou esforços para constituir em mora o prefeito anterior, Sr. Marcos Eugênio Leite Guimarães Nunes, e obrigá-lo a prestar contas, pois este último foi o efetivo gestor dos recursos do Pnae/2011. 
12.2.	Assevera que o recorrente procurou de todas as formas obter a documentação necessária a realizar a prestação de contas, mas não logrou êxito, uma vez que o antecessor "não apresentou os documentos necessários" (peça 65, p. 4) . Passo seguinte, ofereceu ação ordinária de ressarcimento e representação criminal em face do Sr. Marcos Eugênio, conforme comprovantes de protocolização que copiou na peça recursal (peça 65, p. 5) , adotando providências que, entende, atenderiam ao disposto no artigo 26-A, da Lei 10.522/2002 e na Súmula-TCU-230.
12.3.	Afirma que o fato de haver prestado contas do Pnae de 2012 é prova inconteste da impossibilidade de fazê-lo em relação ao exercício de 2011. E, de todo modo, estava impossibilitado de prestar contas por limitações do sistema do FNDE. Isso porque - se prestasse contas parcialmente num primeiro momento, em vista da ausência de notas fiscais e recibos para três parcelas de recursos (R$ 38.777,40, R$ 9.085,18 e R$ 14.000,00) , - o sistema não permitiria a juntada de documentação no caso de posterior complementação, o que inviabilizou "prestar contas com o que dispunha" (peça 65, p. 6) . 
12.4.	Requer a retirada da multa aplicada ou, alternativamente, a sua substituição por uma advertência, tendo em vista a mínima ofensa supostamente causada. Ainda, se mantida a multa, que seja reduzida, em vista da ausência de má-fé em sua conduta, além de haver ajuizado ação ordinária de ressarcimento e oferecido representação criminal contra o antecessor, configurando a desproporcionalidade do valor de R$ 7.000,00 (sete mil reais) .
Análise
12.5.	O recorrente admite que possuía documentos referentes à execução do Pnae de 2011 no Município de Icó/CE, mas, não os apresentou em razão do sistema SiGPC do FNDE não aceitar a posterior complementação da prestação de contas, circunstância que o fez interpretar ser melhor não apresentar as contas sequer para as despesas sobre as quais havia a respectiva documentação comprobatória. 
12.6.	O Pnae estava então regido pelas regras da Resolução/CD/FNDE 38, de 16/7/2009, quando os recursos foram transferidos ao Município de Icó/CE. O artigo 35 da norma assim dispõe em seus parágrafos 1º e 2º (grifos acrescidos) :
Art. 35. A EE que, por motivo de força maior ou caso fortuito, não apresentar ou não tiver aprovada a prestação de contas, deverá apresentar as devidas justificativas ao FNDE.
§ 1º Considera-se caso fortuito, dentre outros, a falta ou a não aprovação, no todo ou em parte, da prestação de contas, por dolo ou culpa do gestor anterior.
§ 2º Na falta da apresentação ou da não aprovação, no todo ou em parte, da prestação de contas por culpa ou dolo do gestor sucedido, as justificativas a que se refere o caput deste artigo deverão ser, obrigatoriamente, apresentadas pelo gestor que estiver no exercício do cargo em que for levantada a omissão ou a irregularidade pelo FNDE, acompanhadas, necessariamente, de cópia de Representação protocolizada no respectivo órgão do Ministério Público, para adoção das providências cíveis e criminais da sua alçada.
12.7.	Observa-se que, a par outras medidas a serem adotadas, em especial a representação ao Ministério Público, resta claro que o sucessor do gestor dos recursos deverá apresentar ao próprio FNDE justificativas para não ter encaminhado as contas no caso de dificuldade em tê-lo feito por causa de dolo ou culpa do antecessor. 
12.8.	Admite-se que a adoção de medidas legais como a representação ao Ministério Público, a interposição de ação ordinária de ressarcimento, a exemplo do que fizera o recorrente (peças 41-42) pode, em tese, ser compreendida pelo novo gestor encarregado da prestação formal das contas como suficiente a resguardar o erário público. É o que a Súmula-TCU 230 enseja interpretar, por exemplo, quando alude tão somente à adoção de "medidas legais visando ao resguardo do patrimônio público". 
12.9.	De outro turno, em que pese não haver um rol expresso de medidas a serem adotadas pelo sucessor do efetivo gestor dos recursos com a finalidade de ao menos tentar adimplir a obrigação de prestar contas, resta clara a previsão de informar ao FNDE acerca das dificuldades encontradas para a apresentação das contas, em vista da norma regulamentadora do próprio órgão, conforme acima transcrito. 
12.10.	A esse respeito são os seguintes julgados que informam da necessidade do sucessor envidar esforços a fim de reunir os documentos de que precisa ou apresentar justificativa plausível para não ter conseguido prestar as contas ('Jurisprudência Selecionada'; site TCU) : 
Quando houver dificuldade para ter acesso aos documentos necessários à comprovação da regular aplicação dos recursos transferidos, o ex-prefeito deve resolver o impasse por meio da via judicial. Não cabe ao TCU a remoção dos embaraços criados pelo prefeito sucessor (Acórdão 2.477/2007-TCU-2.ª Câmara; Rel. Min. Benjamin Zymler) .
É regular a conduta do prefeito sucessor que, ante justificativa plausível sobre a impossibilidade de prestar contas dos recursos federais geridos por seu antecessor, comunica o fato ao órgão ou à entidade concedente e lhe solicita a instauração da tomada de contas especial, ainda que, em nome da municipalidade, deixe de ajuizar ação judicial em desfavor daquele, tendo em vista a regra disposta no art. 26-A, § 8º, da Lei 10.522/2002. (Acórdão 12.533/2019-TCU-2.ª Câmara; Rel. Min. Ana Arraes) 
12.11.	O seguinte excerto do voto que orientou o Acórdão 5.130/2021-TCU-2.ª Câmara (Rel. Ministro Bruno Dantas) consigna situação semelhante:
9. Nesse contexto, a sucessora, [...] (gestão 2016-2020) , foi instada em sede de audiência a apresentar razões de justificativa em razão do "não cumprimento do prazo originalmente estipulado para prestação de contas do Programa Brasil Alfabetizado", que se encerrou em 31/10/2017, ou seja, já em seu mandato. 
10. A defesa se limitou a informar a adoção de medidas de proteção ao erário por meio de interposição de Ação Civil Pública na Justiça (peças 36 e 38) , expediente ao TCU (peças 35 e 39) e representação no Ministério Público Federal (peça 37) , datados de dezembro de 2017.
11. No entanto, a responsável não apresentou justificativas para demonstrar a impossibilidade de prestar contas dos recursos geridos pelo antecessor, por meio, por exemplo, de quaisquer medidas/iniciativas, ainda que frustradas, para reunir a documentação necessária, mesmo que de forma parcial, inclusive junto ao precursor. A defesa tampouco relata ou comprova eventuais dificuldades de obtenção da documentação necessária à prestação de contas nos arquivos da Prefeitura. 
12. Observa-se que a gestora sucessora, em seu arrazoado, se limita a atribuir ao antecessor a responsabilidade pela omissão, embora o dever de prestar contas (vencido em 31/10/2017) tenha recaído em seu mandato (gestão 2017-2020) . 
13. Dessa forma, diante da não apresentação de defesa e da rejeição das razões de justificativa, combinada com a ausência de indícios de que os responsáveis tenham agido de maneira diligente ou buscado, alternativamente, a resolução das irregularidades apontadas, reputo não ser possível reconhecer a boa-fé, o que autoriza o imediato julgamento definitivo de mérito, nos termos do art. 202, § 6º, do Regimento Interno do TCU.
12.12.	Em consonância com a jurisprudência do tribunal, a Instrução Normativa-TCU 71, de 28/11/2012, sofreu recente ajuste para deixar expressa a necessidade de medidas legais de resguardo do erário público acompanhadas de justificativas que demonstrem a impossibilidade de prestar contas no prazo legal (artigo 9.B, parágrafo único) . 
12.13.	No caso presente há uma agravante. Segundo o documento 'Relatório de Prestação de Contas', havia a intenção, por parte da prefeitura municipal, de apresentar as contas do Pnae/2011 com a documentação então disponível, a qual não incluía tão somente três notas fiscais e seus respectivos recibos (peça 8, p. 18) . O relatório assim tratou a situação:
Com tal situação iremos entrar em contato com o FNDE e solicitar o recebimento da documentação que temos em mãos referente a tal recurso, anexando documento explicando a falta das documentações acima citadas, para que seja desbloqueado o recurso e para que o município não seja penalizado por erro da Gestão anterior.
12.14.	Porém, não consta dos autos nenhum comprovante de que o FNDE tenha sido comunicado sobre essa pendência. Há, sim, o Ofício 17/2013/NME/SME, de 20/06/2013, aludindo a um relatório "expondo toda a problemática das prestações de contas do PNAE (...) " (peça 18, p. 25) . O expediente não menciona especificamente as pendências sobre as despesas de 2011, tampouco é possível saber se o relatório sobre a problemática das prestações se refere àquele acima mencionado (à peça 8, p. 18) , pois não há referência ao mesmo nos autos. 
12.15.	Outrossim, o relatório em tela alude à Resolução-FNDE 26, de 17/06/2013, que substituiu a supramencionada Resolução/CD/FNDE n. 38/2009. E a nova norma manteve a mesma orientação sobre a necessidade de justificar ao FNDE a não apresentação das contas por algum motivo de força maior, ou, caso fortuito (art. 47, caput) , sendo que estes caracterizam-se, dentre outros, pela falta ou não aprovação, no todo ou em parte, da prestação de contas, por dolo ou culpa dos gestores anteriores (art. 47, §1º) . 
12.16.	Por sinal, esse texto repete o disposto no artigo 35, §1º, da Resolução/CF/FNDE n. 38/2009 acima transcrito, e informa que a não aprovação parcial das contas pode ser justificada, a princípio, pelo dolo ou culpa do gestor anterior. Nesse passo, a ausência de três notas fiscais e respectivos recibos não se afigurava como fator impeditivo para a prestação de contas parcial do Pnae/2011 desde que tal ausência fosse justificada ao FNDE, como, aliás, se chegou a cogitar no Município de Icó/CE, como visto. 
12.17.	Dificuldades operacionais para a eventual apresentação das notas fiscais e recibos em momento posterior - argumento inserto no recurso em exame - decerto eram secundárias e passíveis de serem contornadas, ainda que pelo seu encaminhamento, por exemplo, via Correios ou mesmo email, acaso viessem a ser localizadas ou obtidas pela prefeitura em momento futuro. 
12.18.	Nesse cenário, o ajuizamento da ação judicial e a representação criminal oferecida ao MPF não podem ser interpretados como suficiente por si só para elidir a responsabilidade do novo prefeito Sr. José Jaime, pois não justificam a não utilização da documentação então disponível para prestar contas do Pnade/2011, o que levou à movimentação da máquina pública no Poder Judiciário, bem como neste TCU e no próprio FNDE. 
12.19.	Quanto ao valor da multa, a Portaria-TCU n. 15, de 15/01/2021 (exercício em que proferido o acórdão recorrido) , fixou em R$ 67.854,38 (sessenta e sete mil, oitocentos e cinquenta e quatro reais e trinta e oito centavos) o valor máximo dessa sanção a que se refere o caput do artigo 58 da Lei Orgânica/TCU para o exercício de 2021 (ano em que proferido o acórdão recorrido) .  
12.20.	A multa aplicada ao Sr. José Jaime teve por fundamento legal os artigos 19, § único, e 58, I, da Lei 8.443/1992. No caso, aplica-se o artigo 268, §1º, do Regimento Interno/TCU, dispondo que que a multa com fundamento no inciso I do artigo 58 da Lei Orgânica do TCU deve ser entre cinco e cem por cento do valor do montante atualizado periodicamente a que se refere o caput daquele dispositivo do regimento interno. 
12.21.	Nesse sentido, a multa de R$ 7.000,00 (sete mil reais) aplicada ao recorrente corresponde a cerca de dez por cento do montante atualizado para 2021 (R$ 67.854,38) , ou seja, o dobro do mínimo previsto pela legislação de regência para situações como a do caso presente, e dez vezes menor que o máximo permitido, sendo, então, razoável e proporcional se considerados tais parâmetros. 
12.22.	Por sua vez, a redução do valor da multa, conforme aventado no recurso, seria consequência de seu provimento parcial. Todavia, para tanto, entende-se que o recorrente haveria que ter trazido aos autos outras informações e/ou documentação aptas a ensejar esse deslinde, a exemplo da comprovação de que a prefeitura buscou junto ao FNDE informações sobre a efetiva possibilidade de prestar contas com os documentos disponíveis. 
12.23.	De todo modo, oportuno mencionar que na processualística adotada no tribunal, não cabe às unidades técnicas de sua Secretaria sugerir, mesmo em sede de recurso, o preciso quantum para as multas, tampouco para sanções de outra natureza. E, finalmente, quanto ao pedido para a substituição da multa por uma advertência, a Lei Orgânica e o Regimento Interno do TCU não contemplam essa possibilidade. 
CONCLUSÃO
13.	Das análises anteriores, conclui-se que:
	a) não houve a prescrição da pretensão punitiva do Tribunal relativamente ao recorrente, seja pelos ditames do Código Civil (Acórdão 1441/2016-TCU-Plenário) , seja pelas regras da Lei 9.873/1999 (RE 636.886-STF - Tema 899 da Repercussão Geral) ;
	b) o recorrente não comprovou haver adotado medidas no sentido de tentar adimplir a obrigação de prestar contas ao FNDE, especialmente se considerado que havia documentação disponível para esse mister no momento oportuno, com exceção de três notas fiscais e respectivos recibos, circunstância que, inclusive, ensejou cogitar-se, na prefeitura municipal, fosse questionado o FNDE acerca da viabilidade da prestação de contas apenas parcial, com eventual complementação futura;
	c) o valor da multa aplicada ao ora recorrente é apenas o dobro do mínimo e um décimo do máximo legalmente permitido para situações da espécie, sendo razoável e proporcional sob tais aspectos, e para a sua redução seria esperado que o recorrente, por exemplo, trouxesse elementos comprobatórios de que sua conduta foi no sentido de procurar prestar as contas, ainda que nas condições materiais então viáveis no prazo legal fixado; 
	d) a legislação aplicável não permite a substituição da multa pele sanção de advertência. 
DA PROPOSTA DE ENCAMINHAMENTO
14.	Ante o exposto, submete-se à consideração superior a presente análise do recurso de reconsideração interposto por José Jaime Bezerra Rodrigues Júnior contra o Acórdão 10977/2021-TCU-Primeira Câmara, propondo-se, com fundamento nos artigos 32, I e 33, da Lei 8.443/1992, e artigo 285, do RI/TCU:
	a) conhecer do recurso e, no mérito, negar-lhe provimento; 
	b) dar ciência da decisão que vier a ser proferida ao recorrente e aos demais interessados.
É o relatório.

Vambaster Nobre Uchoa (OAB/CE 30436); Rafael Mota Reis (OAB/CE 27985) e outros.

Procurador Marinus Eduardo De Vries Marsico.

RECURSO DE RECONSIDERAÇÃO EM TOMADA DE CONTAS ESPECIAL. APELOS RECURSAIS INSUFICIENTES PARA REFORMAR A DECISÃO RECORRIDA. AUSÊNCIA DE JUSTIFICATIVA PARA A NÃO PRESTAÇÃO DE CONTAS. PRESCRIÇÃO DA PRETENSÃO PUNITIVA NA FASE INTERNA COM FUNDAMENTO NA RESOLUÇÃO-TCU 344/2022. CORREÇÃO DE OFÍCIO. ARQUIVAMENTO.

TOMADA DE CONTAS ESPECIAL (TCE)

Secretaria de Recursos (Serur).

Trata-se de recurso de reconsideração interposto por José Jaime Bezerra Rodrigues Júnior em face do Acórdão 10977/2021-TCU-Primeira Câmara, por meio do qual este Tribunal julgou irregulares as contas do recorrente e aplicou-lhe multa, com fundamento no art. 58, inciso I, da Lei 8.443/1992.
Originalmente, os autos cuidam de tomada de contas especial instaurada pelo Fundo Nacional de Desenvolvimento da Educação (FNDE) em desfavor do Sr. Marcos Eugênio Leite Guimarães Nunes, prefeito de Icó/CE na gestão de 2009/2012, em razão da omissão no dever de prestar contas dos recursos recebidos pelo município por força do Programa Nacional de Alimentação Escolar (Pnae) , no exercício de 2011.
Como o prazo para a apresentação das contas expirou em 30/04/2013, já na gestão do Sr. José Jaime Bezerra Rodrigues Júnior, o ex-prefeito foi ouvido em audiência por não ter apresentado as contas ao FNDE.
Após as comunicações, o Sr. Marcos Eugênio se manteve silente, tendo sido condenado em débito e recebido multa com fundamento no art. 57 da Lei 8.443/1992. Já o Sr. José Jaime Bezerra Rodrigues Júnior, ora recorrente, teve suas razões de justificativa rejeitadas quando do julgamento de mérito, com a reprovação das suas contas e a aplicação sanção pecuniária.
Na fase atual, irresignado com a decisão, o Sr. José Jaime Bezerra Rodrigues Júnior retorna aos autos para apresentar recurso de reconsideração.
Em síntese, o recorrente alega que envidou esforços para constituir em mora o prefeito anterior, Sr. Marcos Eugênio Leite Guimarães Nunes, e obrigá-lo a prestar contas, pois este último é quem teria sido o efetivo gestor dos recursos do Pnae/2011. Assevera que procurou de todas as formas obter a documentação necessária para realizar a prestação de contas, mas não logrou êxito, uma vez que o antecessor "não apresentou os documentos necessários".
Acrescenta que ofereceu ação ordinária de ressarcimento e representação criminal em face do Sr. Marcos Eugênio, providências que, no seu entender, atenderiam ao disposto no artigo 26-A da Lei 10.522/2002 e na Súmula-TCU-230.
Por fim, requer a retirada da multa aplicada ou, alternativamente, a sua substituição por uma advertência, "tendo em vista a mínima ofensa supostamente causada". Ainda, se mantida a multa, que seja reduzida, em vista da ausência de má-fé em sua conduta.
A Secretaria de Recursos (Serur) analisou os argumentos apresentados e avaliou de ofício se teria ocorrido a prescrição da pretensão punitiva pelo TCU no presente caso. Ao fim, a unidade instrutiva, assim como o representante do Ministério Público junto ao TCU (MPTCU) , concluiu que os argumentos trazidos aos autos não se prestam a modificar o julgado de origem, com base nas seguintes proposições:
a) não houve a prescrição da pretensão punitiva do Tribunal relativamente ao recorrente, seja pelos ditames do Código Civil (Acórdão 1441/2016-TCU-Plenário) , seja pelas regras da Lei 9.873/1999 (RE 636.886-STF - Tema 899 da Repercussão Geral) ;
b) o recorrente não comprovou haver adotado medidas no sentido de tentar adimplir a obrigação de prestar contas ao FNDE, especialmente se considerado que havia documentação disponível para esse mister no momento oportuno, com exceção de três notas fiscais e respectivos recibos, circunstância que, inclusive, ensejou cogitar-se, na prefeitura municipal, fosse questionado o FNDE acerca da viabilidade da prestação de contas apenas parcial, com eventual complementação futura;
c) o valor da multa aplicada ao ora recorrente é apenas o dobro do mínimo e um décimo do máximo legalmente permitido para situações da espécie, sendo razoável e proporcional sob tais aspectos, e para a sua redução seria esperado que o recorrente, por exemplo, trouxesse elementos comprobatórios de que sua conduta foi no sentido de procurar prestar as contas, ainda que nas condições materiais então viáveis no prazo legal fixado; e
d) a legislação aplicável não permite a substituição da multa pela sanção de advertência. 
Por tais razões, Serur e MPTCU propõem conhecer do recurso de reconsideração, para, no mérito, negar-lhe provimento, mantendo-se inalterados os termos da decisão combatida.
II
De início, reitero o exame preliminar de admissibilidade (peça 70) . Quanto ao mérito, antecipo que acompanho as análises da Serur e do MPTCU, cujos fundamentos adoto como minhas razões de decidir. Todavia, devo discordar das propostas oferecidas, em razão da ocorrência da prescrição das pretensões punitiva e de ressarcimento, ainda na fase interna, nos termos da recente Resolução-TCU 344/2022, publicada após os citados pareceres.
O normativo trata justamente do tema prescrição nos processos de controle externo, e adotou como base a Lei 9.873/1999. De acordo com o seu art. 10, a ocorrência de prescrição será aferida, de ofício ou por provocação do interessado, em qualquer fase do processo, à exceção daqueles já remetidos para cobrança judicial de dívidas.
Ademais, nos termos dos arts. 2º e 4º, inciso II, da nova resolução, as pretensões punitiva e de ressarcimento prescrevem em cinco anos, sendo o termo inicial da contagem de prazo a data em que as contas deveriam ter sido prestadas, no caso de omissão de prestação de contas. 
Contudo, há de se considerar também a possibilidade da prescrição intercorrente, tratada no art. 8º. De acordo com esse dispositivo, incide a prescrição intercorrente se o processo ficar paralisado por mais de três anos, pendente de julgamento ou despacho.
No presente caso, tendo em vista as peças disponíveis no processo, verifico que na fase interna da TCE não houve qualquer ato de regular andamento do processo entre 15/8/2013, quando do envio do Ofício 2088E/2013, e 29/5/2017, data do Ofício 12708/2017 (peça 9) . Ou seja, o processo ficou paralisado por mais de três anos, de modo que se operou a prescrição intercorrente para os dois responsáveis, consoante definido na Resolução-TCU 344/2022.
Relembro que o Sr. Marcos Eugênio Leite Guimarães Nunes teve suas contas julgadas irregulares e foi condenado em débito, por meio do Acórdão 10977/2021-TCU-Primeira Câmara. Porém, vale para esse segundo responsável a mesma análise atinente à prescrição.
Proponho, portanto, conhecer do recurso de reconsideração para, no mérito, negar-lhe provimento, mas corrigir de ofício a decisão anterior, de modo a tornar insubsistente o Acórdão 10977/2021-TCU-Primeira Câmara, afastando as condenações.
II
A despeito do reconhecimento da prescrição, não me furto a tecer breves comentários acerca do mérito do recurso em análise. O recorrente afirma ter adotado as devidas providências ao oferecer ação ordinária de ressarcimento e representação criminal em face do Sr. Marcos Eugênio, prefeito antecessor.
Todavia, o próprio gestor informou em seu recurso que os documentos da execução do Pnae 2001 estavam com ele, à exceção de três notas fiscais e os respectivos recibos. Esclareceu que optou por não apresentar a prestação de contas, ainda que parcial, pois entendeu que não seria possível complementá-la depois, juntando a documentação ausente, por limitações do sistema SiGPC do FNDE.
Nesse cenário, concordo com a análise da Serur no sentido de que seria mais prudente por parte do ex-prefeito ter apresentado a prestação de contas com os documentos até então disponíveis e que, posteriormente, procurasse outros meios para complementá-los, a exemplo do envio direto ao Ministério.
Ademais, consoante a Resolução/CD/FNDE 38, de 16/7/2009, vigente à época, cabia ao prefeito sucessor, no mínimo, justificar a ausência da prestação de contas e ele não o fez. Consoante art. 35 da norma:
Art. 35. A EE que, por motivo de força maior ou caso fortuito, não apresentar ou não tiver aprovada a prestação de contas, deverá apresentar as devidas justificativas ao FNDE.
§ 1º Considera-se caso fortuito, dentre outros, a falta ou a não aprovação, no todo ou em parte, da prestação de contas, por dolo ou culpa do gestor anterior.
§ 2º Na falta da apresentação ou da não aprovação, no todo ou em parte, da prestação de contas por culpa ou dolo do gestor sucedido, as justificativas a que se refere o caput deste artigo deverão ser, obrigatoriamente, apresentadas pelo gestor que estiver no exercício do cargo em que for levantada a omissão ou a irregularidade pelo FNDE, acompanhadas, necessariamente, de cópia de Representação protocolizada no respectivo órgão do Ministério Público, para adoção das providências cíveis e criminais da sua alçada.
 (grifos acrescidos) 
Tem-se, portanto, que o gestor cumpriu apenas algumas das exigências da norma quando da não apresentação da prestação de contas. Ele ofereceu ação ordinária de ressarcimento e representação criminal junto ao Ministério Público. Porém, deixou de apresentar justificativa ao FNDE por não ter encaminhado as contas, ainda que por causa de dolo ou culpa do antecessor. Desse modo, não haveria como afastar sua condenação.
Quanto ao valor da multa, concordo com os pareceres precedentes de que ela está proporcional à conduta inquinada. A penalidade no valor de R$ 7.000,00 aplicada ao gestor equivale a cerca de 10% da maior multa que poderia ter sido aplicada quando do julgamento (R$ 67.854,38) , sendo que a multa mínima seria de R$ 3.392,72.
Por fim, quanto ao pedido para a substituição da multa por uma advertência, esclareço que a Lei Orgânica e o Regimento Interno do TCU não contemplam essa possibilidade.
Concluo assim que as razões recursais não se mostram suficientes para afastar os fundamentos da decisão recorrida ou alterá-la. Todavia, em razão da ocorrência da prescrição das pretensões punitivas e de ressarcimento, proponho conhecer do recurso de reconsideração para, no mérito, negar-lhe provimento, mas corrigir de ofício a decisão anterior, de modo a tornar insubsistente o Acórdão 10977/2021-TCU-Primeira Câmara.
	Diante do exposto, voto para que seja adotada a minuta de deliberação que ora trago ao exame deste Colegiado.
TCU, Sala das Sessões, em 22 de novembro de 2022.
Ministro VITAL DO RÊGO 
Relator